臺灣高等法院刑事判決
110年度上訴字第2241號
上  訴  人  
即  被  告  王志強



上列上訴人即被告因違反毒品危害防制條例案件，不服臺灣桃園
地方法院109年度訴字第1115號，中華民國110年4月23日第一審
判決（起訴案號：臺灣桃園地方檢察署108年度偵字第21400號）
，提起上訴，本院判決如下：
    主  文
原判決撤銷。
王志強犯持有第二級毒品純質淨重二十公克以上罪，處有期徒刑
捌月。扣案之第一級毒品海洛因貳包（驗餘淨重合計貳點參伍陸
貳公克）、第二級毒品甲基安非他命柒包（驗餘淨重合計壹佰零
肆點參伍公克）均沒收銷燬之；扣案之磅秤壹個沒收。
    犯罪事實
一、王志強知悉海洛因、甲基安非他命分別為毒品危害防制條例
    第2條第2項第1款、第2款所規定之第一、二級毒品，不得持
    有，竟為供己施用毒品，而基於持有第一級毒品海洛因、持
    有第二級毒品甲基安非他命純質淨重20公克以上之犯意，於
    民國108年7月13日晚間8時10分前某時，在不詳地點以不詳
    價格，向姓名、年籍均不詳、綽號「甜甜」之人購入海洛因
    2包（驗前淨重合計2.3778公克，驗餘淨重合計2.3562公克
    ）、甲基安非他命7包（驗前淨重合計104.52公克，驗前純
    質淨重合計101.37公克，驗餘淨重合計104.35公克）而持有
    之。嗣於108年7月13日晚間8時10分許，警方接獲檢舉在桃
    園市○○區○○路000號2樓內有聚賭及賭客施用毒品之情事，遂
    前往上址訪查，經在場之王志強與其配偶李史曄（業據檢察
    官不起訴處分）同意搜索，於上址及在王志強所使用之車號
    0000-00號汽車內，當場扣得前揭海洛因2包、甲基安非他命
    7包、磅秤1個等物，因而查獲上情。　
二、案經海洋委員會海巡署偵防分署臺東查緝隊報請臺灣桃園地
    方檢察署檢察官偵查起訴。
    理  由
壹、證據能力方面
一、按被告以外之人於審判外之言詞或書面陳述，除法律有規定
    者外，不得作為證據，刑事訴訟法第159條第1項固定有明文
    ；惟被告以外之人於審判外之陳述，雖不符同法第159條之1
    至第159條之4之規定，而經當事人於審判程序同意作為證據
    ，法院審酌該言詞陳述或書面陳述作成時之情況，認為適當
    者，亦得為證據，同法第159條之5第1項亦定有明文。經查
    ，本判決所引用之被告以外之人於審判外之陳述，固均屬傳
    聞證據，惟上訴人即被告王志強就前揭審判外陳述均表示同
    意具有證據能力（見本院卷第122至124頁）；而檢察官亦表
    示上開證據均有證據能力（同上卷頁）。本院審酌上開證據
    製作時之情況，尚查無違法不當及證明力明顯過低之瑕疵，
    亦認為以之作為證據應屬適當，爰逕依刑事訴訟法第159條
    之5第1項規定，認前揭證據均例外有證據能力。
二、本判決所引用之其餘文書證據及證物，並無證據證明係公務
    員違背法定程序所取得，亦無顯有不可信之情況，且經本院
    於審理期日合法調查，該等證據自得作為本案裁判之資料。
貳、實體方面
一、認定犯罪事實所憑證據及理由
　㈠上揭犯罪事實，業據被告於本院審理時坦承不諱（見本院卷
    第120至122、142至144頁），核與證人李史曄於警詢、偵查
    中之陳述大致相符（見偵卷第17至20、251至255頁），並有
    海巡署偵防分署臺東查緝隊搜索扣押筆錄、扣押物品目錄表
    、現場暨扣案物品採證照片、109年11月24日偵臺東字第109
    3200950號函所附之職務報告及檢舉筆錄、110年1月11日偵
    臺東字第1103200031號函、桃園市政府警察局蘆竹分局109
    年12月21日蘆警分刑字第1090031576號函所附之員警職務報
    告等件在卷可稽（見偵卷第51至55、65至69、79至85、95至
    111頁、原審卷第61至69、95至97、143頁）。又被告經警查
    獲時，扣得之白粉2包均檢出海洛因之成分（驗前淨重合計2
    .3778公克，驗餘淨重合計2.3562公克）；扣得之白色晶體7
    包，則均檢出甲基安非他命之成分（驗前淨重合計104.52公
    克，驗前純質淨重合計101.37公克，驗餘淨重合計104.35公
    克），有慈濟大學濫用藥物檢驗中心108年8月26日慈大藥字
    第1080826053號函暨鑑定書、內政部警政署刑事警察局108
    年9月4日刑鑑字第1080071976號鑑定書附卷為憑（見偵卷第
    199至205頁），復有上開海洛因2包、甲基安非他命7包、磅
    秤1個扣案可資佐證補強。
  ㈡綜上所述，足徵被告任意性之自白核與事實相符，自堪採信
    ，是以本件事證已臻明確，被告之犯行應堪認定。
二、論罪之說明　　
　㈠比較新舊法部分：
　　行為後法律有變更者，適用行為時之法律。但行為後之法律
    有利於行為人者，適用最有利於行為人之法律，刑法第2條
    第1項定有明文。查被告行為後，毒品危害防制條例業於109
    年1月15日修正公布，並自同年7月15日施行。修正前毒品危
    害防制條例第11條第1項原規定：「持有第一級毒品者，處3
    年以下有期徒刑、拘役或新臺幣5萬元以下罰金」，修正後
    則規定：「持有第一級毒品者，處3年以下有期徒刑、拘役
    或新臺幣30萬元以下罰金」，經比較新舊法結果，修正後毒
    品危害防制條例第11條第1項已提高罰金刑之上限，對被告
    並無較為有利，依刑法第2條第1項前段規定，自應適用修正
    前之毒品危害防制條例第11條第1項規定。至毒品危害防制
    條例第11條第4項持有第二級毒品純質淨重20公克以上罪之
    規定則未修正，自毋庸比較新舊法，附此敘明。 
　㈡被告之罪名：
　　查海洛因、甲基安非他命分別為毒品危害防制條例第2條第2
    項第1款、第2款所規定之第一、二級毒品，是核被告所為，
    係犯修正前毒品危害防制條例第11條第1項之持有第一級毒
    品罪、毒品危害防制條例第11條第4項之持有第二級毒品純
    質淨重20公克以上罪。　　 
　㈢想像競合犯：　
　  被告以一購買而持有之行為，同時觸犯持有第一級毒品罪及
    持有第二級毒品純質淨重20公克以上罪，為想像競合犯，依
    刑法第55條規定，應從一重之持有第二級毒品純質淨重20公
    克以上罪處斷。　
三、撤銷改判之理由
　㈠原審經詳細調查後，以被告犯罪之事證明確，予以論罪科刑
    ，固非無見。惟查，被告於本院審理時已能就本件犯行全部
    坦承不諱，堪認其犯後尚知正視己非，是以本件量刑基礎已
    有變更，原審未及審酌，容有未合。
　㈡準此，被告上訴指摘及此，為有理由，故原判決已屬無可維
    持，自應由本院予以撤銷，另為適法判決。　　
四、自為科刑及沒收之說明
  ㈠科刑部分：
    本院以行為人之責任為基礎，審酌被告前因強盜等案件（不
    構成累犯），於106年6月3日假釋出監，於110年11月27日方
    假釋期滿，有本院被告前案紀錄表在卷可按，詎其於假釋期
    間，竟無視法律之嚴厲禁制，仍持有海洛因及甲基安非他命
    ，且持有之甲基安非他命純質淨重已達101.37公克，助長毒
    品泛濫風氣，是其所為自應受有相當程度之刑事非難；另考
    量被告雖於原審審理時仍否認部分犯行，但嗣於本院審理時
    已能全部坦承，正視己非，兼衡其犯罪之動機、目的、手法
    、國中肄業之智識程度、入監前業為鐵工、已婚、無子女及
    月收入約3萬元之生活狀況（以上見本院卷第125頁）等一切
    情狀，酌情改量處如主文欄第2項所示之刑。　
　㈡沒收部分：　
　⒈查扣案之海洛因2包、甲基安非他命7包，係被告持有之第一
    、二級毒品，爰依毒品危害防制條例第18條第1項前段規定
    ，均併予宣告沒收銷燬之（惟鑑驗耗用之毒品既已滅失，自
    毋庸宣告沒收銷燬）；又該等毒品之外包裝，於送請鑑定機
    關鑑定時，無論係以何種方式刮取或分離毒品秤重，該等包
    裝內仍會有毒品殘留，縱令以溶劑加入包裝內溶洗，一般仍
    會殘留極微量之毒品，足認與扣案毒品有不可或難以析離之
    關係，仍應依毒品危害防制條例第18條第1項前段規定，一
    併諭知沒收銷燬。
  ⒉扣案之磅秤1個，係被告所有，供其於購入持有前揭毒品時，
    確認毒品數量所用，此經被告於原審審理時供明在卷（見原
    審卷第119、206頁），足見該磅秤係供被告持有本案毒品所
    用之物，依刑法第38條第2項前段規定，亦應併予宣告沒收
    。　
  ⒊至警方另所扣得之吸食器、針筒、白粉（非屬毒品）、手機
    及現金新臺幣59萬3,000元等物，被告均否認與本案犯行有
    所關聯，且亦乏證據資以證明，自無從併予宣告沒收。　　
據上論斷，應依刑事訴訟法第369條第1項前段、第364條、第299
 條第1項前段，修正前毒品危害防制條例第11條第1項，毒品危
害防制條例第11條第4項、第18條第1項前段，刑法第11條、第2
條第1項前段、第55條、第38條第2項前段，判決如主文。
本案經檢察官朱哲群提起公訴，被告提起上訴，由檢察官羅松芳
、邱美育到庭執行職務。
中　　華　　民　　國　　110 　年　　9 　　月　　29　　日
　　　　　　　　　刑事第九庭  審判長法　官  潘翠雪
　　　　　　　　　　　　　　　　　  法　官  陳俞婷
　　　　　　　　　　　　　　　　　  法　官  陳信旗
以上正本證明與原本無異。
如不服本判決，應於收受送達後20日內向本院提出上訴書狀，其
未敘述上訴之理由者並得於提起上訴後20日內向本院補提理由書
（均須按他造當事人之人數附繕本）「切勿逕送上級法院」。
                                    書記官  董佳貞
中　　華　　民　　國　　110 　年　　9 　　月　　29　　日
附錄本案論罪科刑法條：
修正前毒品危害防制條例第11條第1項
    持有第一級毒品者，處三年以下有期徒刑、拘役或新臺幣五
    萬元以下罰金。
毒品危害防制條例第11條第4項
    持有第二級毒品純質淨重二十公克以上者，處六月以上五年
    以下有期徒刑，得併科新臺幣七十萬元以下罰金。